【裁判字號】    99,台非,127
【裁判日期】    990513
【裁判案由】    違反毒品危害防制條例等罪
【裁判全文】
最高法院刑事判決              九十九年度台非字第一二七號
上  訴  人  最高法院檢察署檢察總長
被      告  甲○○
上列上訴人因被告違反毒品危害防制條例等罪案件，對於台灣桃
園地方法院中華民國九十七年十二月十二日第一審確定協商判決
（九十七年度審訴字第一八三二號，起訴案號：台灣桃園地方法
院檢察署九十七年度毒偵字第四五六號），認為部分違背法令，
提起非常上訴，本院判決如下：
    主  文
原判決關於諭知累犯暨定應執行之刑部分均撤銷。
甲○○所犯持有第一級毒品罪，處有期徒刑貳月；扣案海洛因壹
小包（含袋毛重零點貳壹公克）沒收銷燬之。又所犯施用第一級
毒品罪，處有期徒刑柒月。應執行有期徒刑柒月；扣案海洛因壹
小包（含袋毛重零點貳壹公克）沒收銷燬之。
    理  由
非常上訴理由稱：「按刑法第四十七條第一項規定之累犯，以受
徒刑之執行完畢，或一部之執行而赦免後，五年以內，故意再犯
有期徒刑以上之罪者，始足當之。又被告所犯數罪，如符合刑法
第五十條、第五十一條應併合處罰之要件，雖經法院分別判處有
期徒刑確定，其中一罪且先執行有期徒刑期滿。嗣法院又依檢察
官之聲請，以裁定定數罪之應執行刑確定，則在所裁定之執行刑
尚未全部執行完畢以前，各罪之宣告刑均不發生執行完畢之問題
，其在未裁定前已先執行期滿之罪，僅應將其已執行之刑期自應
執行刑中扣除，不能認該罪已執行完畢，自亦不能據為成立累犯
之要件。（參見貴院八十八年度台非字第一六一號判決）。查本
件原判決以被告甲○○於不詳時地非法持有海洛因一包（含袋重
零點二一公克），經警於（民國）九十六年十二月二十七日晚上
九時許查獲；另於九十六年十二月二十九日中午某時許，在桃園
縣中壢市○○路○段二四三巷五四弄一號施用海洛因一次，因論
被告持有及施用第一級毒品罪刑，固非無見。惟被告前因施用第
一、二級毒品案件，經台灣桃園地方法院以九十五年度訴字第八
六四號判決判處有期徒刑七月、二月，應執行有期徒刑八月確定
；再因施用第一級毒品案件，經同法院以九十六年度訴緝字第七
一號判決判處有期徒刑六月確定，上開各罪嗣經同法院以九十六
年度聲減字第七四九六號裁定減刑，並定應執行刑為有期徒刑六
月又十五日，於九十六年三月二日入監執行。但於九十六年五月
二十八日出監待產，迄九十七年三月五日再度返監執行，至九十
七年六月一日始執行期滿，有刑案資料查註紀錄表、台灣高等法
院被告前案紀錄表可稽。是被告再犯本件持有及施用毒品罪，顯
然並非於刑之執行完畢五年內所犯，應不構成累犯。乃原判決竟
依累犯論科，有採證與卷內資料不符、應調查之證據而未予調查
及適用法則不當之違背法令。案經確定，且於被告不利，爰依刑
事訴訟法第四百四十一條、第四百四十三條提起非常上訴，以資
糾正。」等語。
本院按判決不適用法則或適用不當者，為違背法令。又受徒刑之
執行完畢，或一部之執行而赦免後，五年以內故意再犯有期徒刑
以上之罪者，為累犯；刑事訴訟法第三百七十八條及刑法第四十
七條第一項分別定有明文。又被告有應併合處罰之數罪，經法院
分別判處有期徒刑確定，其中一罪之有期徒刑先執行期滿後，法
院依檢察官聲請以裁定定其數罪之應執行刑確定後，其在未裁定
前已先執行之有期徒刑之罪，因嗣後合併他罪定應執行刑之結果
，檢察官所換發之執行指揮書，係執行應執行之刑，其前已執行
之有期徒刑部分，僅應予扣除而不能認為已執行完畢。本件被告
甲○○前因施用第一、二級毒品案件，經台灣桃園地方法院以九
十五年度訴字第八六四號判決判處有期徒刑七月、二月，應執行
有期徒刑八月確定；再因施用第一級毒品案件，經同法院以九十
六年度訴緝字第七一號判決判處有期徒刑六月確定。上開各罪經
同法院以九十六年度聲減字第七四九六號裁定減刑，並定應執行
之刑為有期徒刑六月又十五日，於九十六年三月二日入監執行。
嗣於九十六年五月二十八日出監待產，迄九十七年三月五日再返
監執行，至九十七年六月一日始執行期滿，有刑案資料查註紀錄
表、台灣高等法院被告前案紀錄表可稽。被告復於九十六年十二
月二十七日晚上九時許，因持有海洛因一包（含袋重零點二一公
克）；另於九十六年十二月二十九日中午某時許，在桃園縣中壢
市○○路○段二四三巷五四弄一號施用海洛因一次，分經警查獲
：其二次犯罪時間俱在上開有期徒刑執行完畢之前。從而，被告
於九十六年十二月二十七日及同年月二十九日分別犯本件持有第
一級毒品及施用第一級毒品二罪時，因前案所處有期徒刑尚未執
行完畢，即均無構成累犯之餘地。乃原判決不察，仍依刑法第四
十七條第一項之規定，就本件所犯上開二罪均論以累犯，並各加
重其刑，自有判決適用法則不當之違背法令。案經確定，且不利
於被告，非常上訴意旨執以指摘，洵有理由。應由本院將原判決
關於上述二罪諭知累犯暨其相關之定應執行刑部分均撤銷，另行
判決及定其應執行之刑如主文第二項所示，以資救濟。
據上論結，應依刑事訴訟法第四百四十七條第一項第一款，毒品
危害防制條例第十條第一項、第十一條第一項、第十八條第一項
前段，刑法第十一條、第五十一條第五款，判決如主文。
中    華    民    國  九十九  年    五    月   十三   日
                      最高法院刑事第八庭
                          審判長法官  洪  文  章
                                法官  王  居  財
                                法官  郭  毓  洲
                                法官  黃  梅  月
                                法官  邱  同  印
本件正本證明與原本無異
                                      書  記  官
中    華    民    國  九十九  年    五    月   十七   日
                                                      K

司法院資訊處製作；財團法人民間司法改革基金會備份。
